臺灣高等法院刑事判決　　　　　　　　　　　　　　九十三年度上訴字第四九五號
　　上　訴　人
　　即　被　告　乙○○
　　指定辯護人　本院公設辯護人甲○○
右上訴人因強盜等案件，不服臺灣板橋地方法院九十二年度訴字第二五一三號，中華
民國九十三年一月三十日第一審判決（起訴案號：臺灣板橋地方法院檢察署九十二年
度偵字第一八九一三號）提起上訴，本院判決如左：
    主  文
上訴駁回。
    事  實
一、乙○○前有偽造有價證券、違反麻醉藥品管理條例、違反毒品危害防制條例、強
    盜等犯罪紀錄，其中於民國八十八年間，因違反毒品危害防制條例案件，於八十
    九年二月十九日經臺灣板橋地方法院三重簡易庭以八十八年度重簡字第一二七０
    號刑事簡易判決判處有期徒刑六月確定，並於九十一年二月二十三日執行完畢；
    復於九十一年六月間，因強盜罪 (結夥三人以上攜帶兇器以脅迫至使不能抗拒，
    而使他人交付財物) ，於九十二年一月二十三日經臺灣板橋地方法院以九十一年
    度訴字第一九四０號刑事判決判處有期徒刑七年六月，復經臺灣高等法院於九十
    二年五月十二日以九十二年度上訴字第六二０號刑事判決駁回上訴，現由最高法
    院審理中；詎仍不知悔改，乙○○明知具有殺傷力之改造金屬玩具手槍係槍砲彈
    藥刀械管制條例第四條第一項第一款所列管之槍砲，非經中央主管機關之內政部
    許可，不得持有，竟基於持有具有殺傷力之改造金屬玩具手槍之犯意，於民國九
    十二年十月六日下午十時許，在臺北市士林區士林夜市之某攤位，以新臺幣 (下
    同) 八千元代價，向真實姓名不詳之成年男子，買入機械性能良好可發射適用之
    子彈具有殺傷力之仿ＢＥＲＥＴＴＡ廠半自動手槍製造拆除槍管內阻鐵改造而成
    之金屬玩具手槍一支（含彈匣一個，槍枝管制編號：0000000000），
    及不具殺傷力之無法擊發之子彈一顆與玩具金屬空彈殼五顆，未經許可而無故持
    有上開具殺傷力之改造金屬玩具手槍。乙○○於翌 (七) 日中午十二時五十分許
    ，隨身攜帶上開具殺傷力之改造金屬玩具手槍，騎乘其所竊得車號ＴＹＺ─０二
    七號輕型機車 (竊盜部分業經原審法院判處有期徒刑四月，嗣因乙○○撤回竊盜
    部分之上訴而告確定)行經台北縣五股鄉○○路○段三十號之某樂透彩投注站前
    ，見中年女性丙○○腋下夾有一只咖啡色手提包（內有現金五百八十元、提款卡
    一張、眼鏡一副等物），獨自在該樂透彩投注站前專注抄寫樂透彩號碼而有機可
    乘，竟另行起意，基於意圖為自己不法所有之搶奪犯意，將該機車暫時停放路旁
    ，趁丙○○不備之際，自丙○○後方搶奪上開咖啡色手提包，甫得手，正欲逃離
    現場，丙○○上前伸出雙手拉住該手提包並阻擋其離去，彼此因而互為拉扯，詎
    乙○○為防護贓物及脫免逮捕，遂自腰後掏出上開具殺傷力之改造金屬玩具手槍
    ，並以該手槍指向丙○○之頭部，而當場對丙○○施以脅迫。適義消人員蔡明宏
    駕車行經該址目擊上情，見事勢危急，乃以其所駕駛之吉普車衝撞乙○○，乙○
    ○所持有之手提包及改造金屬玩具手槍因而掉落在地，終為蔡明宏與及時趕赴現
    場之員警逮捕，並扣得丙○○所有之上開咖啡色手提包一只、乙○○所有具殺傷
    力之改造金屬玩具手槍一支（含彈匣一個）、不具殺傷力之無法擊發之子彈一顆
    與玩具金屬空彈殼五顆。
二、案經臺北縣政府警察局蘆洲分局移送臺灣板橋地方法院檢察署檢察官偵查起訴。
    理  由
一、訊據被告乙○○對於持有扣案之改造金屬玩具手槍一節坦承不諱，惟矢口否認有
    何違反槍砲彈藥刀械管制條例犯行，辯稱：扣案之改造金屬玩具手槍，並無殺傷
    力云云。惟查：被告如何於右揭時、地，以八千元之價格購入具有殺傷力之改造
    金屬玩具手槍之情，業據被告乙○○於偵查、原審及本院審理時坦承不諱，復有
    改造金屬玩具手槍一支扣案可稽，而該扣案之金屬玩具手槍，經送內政部警政署
    刑事警察局鑑定結果，認該槍「係由仿ＢＥＲＥＴＴＡ廠半自動手槍製造之玩具
    手槍，拆除槍管內阻鐵改造而成，槍管為塑膠材質，槍身及滑套為金屬材質，經
    實際裝填適用子彈試射結果，測得其彈丸之發射速度為三四八公尺＼秒，計算其
    動能為三十．二八焦耳，單位面積動能為一五四．一九焦耳＼平方公分，依該局
    對活豬作射擊測試結果，彈丸單位面積動能達二十四焦耳＼平方公分，足以穿入
    豬隻皮肉層，依日本科學警察研究所研究結果，彈丸單位面積動能達二十焦耳＼
    平方公分，則足以穿入人體皮肉層」等語，此有內政部警政署刑事警察局九十二
    年十二月二日刑鑑字第○九二○一九七七○六號鑑驗通知書一件在卷可憑，而本
    件刑察警察局係採實際試射法而非以往之性能檢視法鑑定該扣案之改造金屬玩具
    手槍有無殺傷力，其結果當然信而有徵，且實際試射結果其發射之單位面積動能
    高達一五四．一九焦耳＼平方公分，遠逾日本研究結果發射之單位面積動能達二
    十焦耳＼平方公分即足以穿入人體皮肉層數倍之鉅，足認被告所持有之上開改造
    金屬玩具手槍確具殺傷力，被告嗣於本院審理時空言辯稱該槍枝並無殺傷力云云
    ，無非事後卸責之詞，不足採信，本件被告持有具殺傷力手槍一節，其事證已明
    ；另被告如何於右揭時、地，見被害人丙○○專注於抄寫樂透彩號碼，認有機可
    乘，乃自後搶奪被害人丙○○夾於腋下之咖啡色手提包一只（內有現金五百八十
    元、提款卡一張、眼鏡一副等物），甫得手，被害人丙○○即上前以雙手拉住手
    提包並阻止其離去，被告乃取出置於腰後之上開具有殺傷力之改造金屬玩具手槍
    ，藉以嚇阻被害人丙○○之情，迭據被告於偵查、原審及本院調查、審理時坦承
    不諱，並據被害人丙○○於警詢、偵查中、證人蔡明宏於警詢、偵查中證述甚詳
    ，復有被害人丙○○出具之贓物認領保管清單一紙附卷及被告所持有之上開具有
    殺傷力之改造金屬玩具手槍一支扣案可稽，被告此部分之自白核與事實相符，自
    屬真實，然被告仍矢口否認有何準加重強盜犯行，辯稱：我當時取出手槍係將槍
    口朝上，而非指向被害人丙○○之頭部，應非屬脅迫云云。惟查：被害人丙○○
    於警詢時即證稱：「我將皮包原夾在我左腋下，突然間皮包被後方遭人搶奪，我
    並上前拿回我的皮包，但卻被對方從身上取出槍枝，並開口說他有槍且指著我的
    頭部，剛好一部紅色吉普車路過，並且把張嫌撞倒，路旁民眾亦幫制服張嫌」等
    語 (見偵查卷第二十一頁背面) ，證人即見義勇為之男子蔡明宏於警詢時亦證稱
    ：「我是於今 (七) 日在五股鄉○○路○段三０號前看到一名男子身著白色上衣
    、手上拿一支白色黑底槍枝抵住一名婦人頭部，雙方在拉扯，準備騎車逃逸，然
    後我跟我小隊長李國山直接開車撞擊那名持槍男子」等語 (見偵查卷第二十四頁
    ) ，且證人蔡明宏於偵查時亦明確證稱：「我當日當出殯之前導車，車速不快，
    剛過高速公路涵洞不久，見一對男女在拉扯，原以為是夫妻在吵架，女子在拉扯
    ，但因該男拿出槍對著女的額頭，就認為應是搶劫，女子因被槍抵住，就鬆手，
    該男子準備轉身要走，機車就在他旁，我們在該男子背後，就撞上該男子」等語
    ( 見偵查卷第八十四頁背面) ，互核相符，雖被害人丙○○嗣於偵查時改稱：「
    乙○○自我背後搶走我皮包，我就追向他，要他還我皮包，他就舉起槍對我說不
    要過來，我有槍，他槍舉在頭上，槍口對天空」等語 (見偵查卷第七十六、七十
    七頁) ，然證人蔡明宏當時係旁觀之人，且與被告及被害人丙○○互不相識，衡
    情其記憶自然較陷入危急而難免慌張失措之被害人丙○○為清楚、正確，又與被
    告及被害人丙○○互無利害關係，其證述自足以排除誇大渲污之情形，且核又與
    被害人丙○○最初之證述相符，證人蔡明宏警詢、偵查時之一致證述自較被害人
    丙○○嗣於偵查時之證述為可採，顯然證人蔡明宏係因目睹被告以手槍指向被害
    人丙○○之頭部，情況危急，乃以其駕駛之車輛衝撞被告，以化解此一現時之不
    法危害，而被告以手槍指向被害人丙○○自足以壓抑其自由意思，為當場施以脅
    迫無疑，況且被告無論係以手槍指向被害人丙○○之頭部，或持槍指向天空，其
    對被害人丙○○之意思自由之壓抑程度縱其強度深淺有所不一，仍無解於其持槍
    對被害人丙○○施以脅迫，故被告所辯其未以手槍指向被害人丙○○之頭部云云
    ，無非事後避就之詞，自無可採，被告準加重強盜一節，其事證亦明，均應依法
    予以論罪科刑。
二、核被告所為，係犯槍砲彈藥刀械管制條例第十一條第四項之未經許可無故持有其
    他可發射子彈具有殺傷力之改造手槍罪。復按刑法第三百二十一條第一項第三款
    之攜帶兇器竊盜罪，其所謂兇器並無種類限制，凡足以對人之生命、身體、安全
    構成威脅，在客觀上顯具有行兇之危險性均屬之，最高法院八十年度臺上字第四
    三０九號判決可資參酌，依前揭見解所示，本件扣案具殺傷力之改造手槍一支，
    持以攻擊人體對於人之生命、身體具有危險性自屬兇器無誤，且只須行為人於行
    竊時攜持此種具有危險性之兇器為已足，並不以該兇器為行為人所有且事先準備
    攜往為必要，亦不以攜帶之初有行兇之意圖為必要（最高法院六十二年臺上字第
    二四八九號判例意旨可資參照），又刑法第三百二十九條之以強盜論，即以強盜
    罪相當條文處罰之意，並非專以第三百二十八條第一項之強盜論，故第三百三十
    條所謂犯強盜罪，不僅指自始犯強盜罪者而言，即依第三百二十九條以強盜論者
    ，亦包括之，如此項準強盜有第三百二十一條第一項各款情形之一，自應依第三
    百三十條論處，最高法院四十二年度臺上字第五二三號判例已闡述詳盡。是本件
    被告攜帶具有殺傷力之手槍搶奪被害人丙○○財物得逞後，因脫免逮捕、防護贓
    物而當場持槍對被害人丙○○施以脅迫，核係犯刑法第三百二十九條之罪而有同
    法第三百二十一條第一項第三款之情形，應依同法第三百三十條第一項之加重強
    盜罪論處。又按未經許可持有槍、彈罪，其持有之繼續為行為之繼續，至持有行
    為終了時均論為一罪，不得割裂，若以之犯他罪，兩罪間之關係如何，端視開始
    持有之原因為斷，如早已非法持有槍彈，後另起意犯罪，應以數罪併罰論處，查
    本件被告於持槍脅迫之前，即已持有扣案之手槍，其原無持供犯特定犯罪之意圖
    ，嗣因突發情事，始起意持槍脅迫，則被告持有手彈行為早已獨立成罪，雖其繼
    續持有手槍，但不另論罪，而與準加重強盜罪之間，並無任何方法結果之牽連關
    係，被告所犯上開未經許可持有其他可發射子彈具有殺傷力之改造手槍罪及加重
    準強盜罪，其犯意各別，行為互殊，自應分論併罰。又被告有如事實欄所載之犯
    罪科刑及執行情形，有臺灣高等法院被告全國前案紀錄表及刑案資料查註紀錄表
    各一件在卷可憑，其於有期徒刑執行完畢後五年內再犯上開有期徒刑以上之罪，
    均為累犯，各應依刑法第四十七條規定加重其刑。又被告所犯準加重強盜罪部分
    為最輕本刑有期徒刑七年以上之罪，其法定刑固重，然被告前已有偽造有價證券
    、違反麻醉藥品管理條例、違反毒品危害防制條例、強盜等犯罪紀錄，復於九十
    一年六月間，曾因結夥三人以上攜帶兇器西瓜刀以脅迫至使不能抗拒，而使他人
    交付財物之強盜案件，經台灣板橋地方法院以九十一年度訴字第一九四０號判處
    有期徒刑七年六月，復經本院以九十二年度上訴字第六二０號判決駁回上訴，現
    由最高法院審理中等情，有台灣板橋地方法院九十一年度訴字第一九四０號刑事
    判決書及臺灣高等法院被告全國前案紀錄表各一件在卷可稽，被告在前案所涉強
    盜案件經本院判決有期徒刑七年六月，仍在最高法院審理尚未定讞之際，當知深
    自反省，竟猶未記取教訓，短期內再為本件攜帶兇器而搶奪他人之動產，視弱勢
    婦女為俎肉，乘被害人不備，公然掠奪其財物，嗣因防護贓物、脫免逮捕，持槍
    對準被害人之頭部，當場施以脅迫，況且被告係屬肢障，社會上殘而不廢之例不
    勝枚舉，縱令被告所辯身有殘疾謀職受挫之情屬實，亦不足以合理化其犯罪動機
    ，衡酌被告犯罪之情狀，在客觀上尚難引起一般同情而堪予憫恕，故無適用刑法
    第五十九條予以酌減之必要。
三、原審以被告罪證明確，依槍砲彈藥刀械管制條例第十一條第四項，刑法第十一條
    前段、第三百二十一條第一項第三款、第三百三十條第一項、第三百二十九條、
    第四十七條、第五十一條第五款 (贅引第十款) 、第四十二條第二項、第三十八
    條第一項第一款，罰金罰鍰提高標準條例第二條，現行法規所定貨幣單位折算新
    臺幣條例第二條之規定，並審酌槍砲係屬高度危險之物品，非經主管機關許可不
    得擅自持有，以維社會大眾安全，被告無故持有上開具有殺傷力之改造金屬玩具
    手槍，對於社會不特定之民眾具有危害性，然持有數量僅一支，所生危害尚非重
    大；及被告正值青年，惟不思正途卻在光天化日之下，無視於往來行人之目光，
    公然在路旁搶奪被害人財物，且遭追捕時竟不顧被害人身體安全，持槍脅迫被害
    人，致被害人身心受創甚鉅，生活安全感破壞殆盡，其犯罪動機及方法已屬可議
    ，且嚴重影響社會秩序及一般行人之行動安全，所生危害非輕，兼衡被告犯後態
    度，併其犯罪之目的、手段、所生危害等一切犯罪情狀，分別量處各該罪之最低
    度刑即有期徒刑一年二月，併科罰金新台幣五萬元，及就罰金部分併諭知易服勞
    役之折算標準 (持有具有殺傷力手槍部分) 、有期徒刑七年二月 (準加重強盜部
    分) ，並與已判決確定之竊盜罪即有期徒刑四月部分，定其應執行刑有期徒刑為
    八年四月，且扣案之仿ＢＥＲＥＴＴＡ廠半自動手槍改造之玩具手槍一支（含彈
    匣一個，槍枝管制編號：0000000000），係違禁物，應依刑法第三十
    八條第一項第一款規定宣告沒收，至扣案之子彈一顆，經送鑑定時試射結果，無
    法擊發，不具殺傷力，另扣案之子彈半成品五顆，經送驗結果認屬玩具金屬空彈
    殼，亦不具殺傷力，有內政部警政署刑事警察局前揭鑑驗通知書在卷足參，並非
    屬違禁物，亦非被告所有供犯罪所用之物，爰不予宣告沒收。經核原判決認事用
    法，並無不合，量刑亦屬妥適，被告上訴猶以前詞否認犯行，或請求從輕量刑，
    而指摘原判決不當，請求撤銷改判云云，為無理由，應予駁回。
據上論斷，應依刑事訴訟法第三百六十八條，判決如主文。
本案經檢察官呂光華到庭執行職務。
中　　　華　　　民　　　國　　九十三　　年　　　三　　　月　　三十一　　日
                              臺灣高等法院刑事第二十四庭
                                  審判長法  官  陳  貽  男
                                        法  官  陳  憲  裕
                                        法  官  徐  世  禎
右正本證明與原本無異。
如不服本判決，應於收受送達後十日內向本院提出上訴書狀，其未敘述上訴之理由者
並得於提起上訴後十日內向本院補提理由書（均須按他造當事人之人數附繕本）。
                                        書記官  陳  玲  憶
中　　　華　　　民　　　國　　九十三　　年　　　三　　　月　　三十一　　日
附錄本判決論罪科刑法條：
槍砲彈藥刀械管制條例第十一條第四項
未經許可，持有、寄藏或意圖販賣而陳列第一項所列槍砲者，處一年以上
七年以下有期徒刑，併科新臺幣七百萬元以下罰金。
中華民國刑法第三百三十條
犯強盜罪而有第三百二十一條第一項各款情形之一者，處七年以上有期徒
刑。
前項之未遂犯罰之。
